最　高　行　政　法　院　判　決　　　　　　　　　　九十一年度判字第六九二號
　　上　訴　人　乙○○
　　被 上訴 人　財政部臺北市國稅局
　　代　表　人　甲○○
右當事人間因綜合所得稅事件，上訴人對於中華民國九十年二月二十一日臺北高等行
政法院八十九年度訴字第九○五號判決，提起上訴，本院判決如左：
　　主  文
上訴駁回。
上訴審訴訟費用由上訴人負擔。
　　理  由
一、本件上訴人主張：（一）、由於上訴人配偶許鄭溫溫投資十餘家上市及非上市公
    司，其中台北區中小企業銀行、萬泰商業銀行，因股東名簿所登記之地址與實際
    居住地址不同，造成八十五年度兩公司分配股利時，其寄發之股利扣繳憑單未收
    到，致未能及時列入申報，非上訴人有意漏報，請准予免罰。（二）、上訴人配
    偶許鄭溫溫於八十二年十月十九日代徐正青償還其中聯信託公司之借款本息共一
    九七、七三四、三六四元，嗣徐正青自八十二年十月十九日起即陸續歸還前述代
    償款，截至八十五年八月十五日全額償清。按徐正青係上訴人之女婿，雙方間資
    金往來並不計利息，因此截至當年底並無利息之收付。按所得稅之徵收，以已實
    現之所得為限，不包括可能所得在內，尚未受償之利息，係屬債權之性質，不能
    認為所得稅法第八條第四款前段之來源所得，自不應課徵所得稅，鈞院六十一判
    字第三三五號著有判例。故被上訴人未經詳查即調整增列利息收入課稅有違上開
    判例意旨。至於復查決定指稱「查利息二七、六九七、二一七元係分兩筆：八十
    五年十一月三十日、八十五年十二月十日分別由徐正青所有萬泰商業銀行活儲（
    帳號：000－00－00000－0－0－0）帳戶轉帳至原告配偶許鄭溫溫
    所有萬泰商業銀行活儲（帳號：000－00－000000－0－0－0）帳
    戶內，亦經由徐正青及其受託人林羅等書面說明已支付該筆利息無誤，且亦均有
    銀行存摺及徐正青書面說明等資料附案可稽。」乙節實係被上訴人調查人員於調
    查本案時，誘導上訴人稱只要承認業已收取利息，並儘速由徐正青於本案調查後
    ，匯款支付，即可免罰結案，豈料竟成被上訴人據以認定違章之證據，殊令人錯
    愕與不平。至原審均遞予維持原處分，顯有判決違背法令之情形。為此，請判決
    廢棄原判決及撤銷一再訴願決定、復查、原處分等語。
二、被上訴人則以：對於原審判決之上訴，非以其違背法令為理由，不得為之。行政
    訴訟法第二百四十二條定有明文。依同法第二百四十三條第一項規定，判決不適
    用法規或適用不當者，為違背法令。而判決有同法條第二項所列各款情形之一者
    ，為當然違背法令。是當事人提起上訴，如依行政訴訟法第二百四十三條第一項
    規定，以一審判決有不適用法規或適用法規不當為理由時，其上訴狀或理由書應
    有具體之指摘，並揭示該法規之條項或其內容，否則難謂為合法。經查上訴人八
    十五年度綜合所得稅結算申報，漏報營利所得六、五一六、○六二元，有卷附台
    北區中小企業銀行、萬泰商業銀行填發之扣繳憑單可稽，上訴人主張非有意漏報
    乙節，惟上訴人既有是項所得，即應依規定申報，按司法院釋字第二七五號解釋
    ：「人民違反法律上之義務而應受行政罰之行為，法律無特別規定時，雖不以出
    於故意為必要，仍須以過失為其責任條件。」，故縱認上訴人並非故意漏報此鉅
    額所得，亦難辭其過失之責，仍應受罰。另上訴人配偶許鄭溫溫於八十二年十月
    十九日代其女婿徐正青償還中聯信託公司之借款本息共計一九七、七三四、三六
    四元，其女婿 (債務人）及其受託人提供借貸合約書、償還本金之匯款單、雙方
    存摺資料、利息計算表及八十五年十一月三十日及同年十二月十日支付利息資料
    供核，被上訴人方依所得稅法第十四條第一項第四類利息所得併課上訴人之八十
    五年綜合所得稅及論處罰鍰，上訴人主張其女婿係受被上訴人誘導等情，訴經原
    審以上訴人無法提供有利證據以實其說，自不足採信，而予駁回在案。上訴人反
    覆訴求，其未對第一審判決之違背法令有具體之指摘，上訴自難認為合法。本件
    上訴顯無理由，請駁回上訴等語，資為抗辯。
三、原審斟酌全辯論意旨及調查證據之結果，以：『營利所得部分：一、按「個人之
    綜合所得總額，以其全年左列各類所得合併計算之：第一類：營利所得：公司股
    東所分配之股利、合作社社員所分配之盈餘、合夥組織營利事業之合夥人每年度
    應分配之盈餘、獨資資本主每年自其獨資經營事業所得之盈餘及個人一時貿易之
    盈餘皆屬之。．．．」為行為時所得稅法第十四條第一項第一類所明定。二、查
    原告短漏報營利所得六、五一六、○六二元之事實，有卷附台北區中小企業銀行
    、萬泰商業銀行所填發之扣繳憑單可稽，並為原告所不爭執，自屬可信，被告依
    前開法條規定併計綜合所得，核課綜合所得稅，並無不合。利息所得部分：一、
    按凡公債、公司債、各種短期票券、存款及其他貸出款項利息之所得，應課徵個
    人綜合所得稅，為行為時所得稅法第十四條第一項第四類所明定。二、查原告（
    即上訴人，下同）配偶許鄭溫溫代其女婿徐正青清償中聯信託公司以許顯榮名義
    之貸款本金計一九七、七三四、三六四元，嗣徐正青及其妻許娟娟自八十二年起
    至八十五年八月十五日陸續將該款清償予許鄭溫溫之事實，為原告所是認。又利
    息二七、六九七、二一七元，分別於八十五年十一月三十日及同年十二月十日由
    徐正青所有萬泰商業銀行活儲○○一─五三─一九九三二─○─三－○號帳戶各
    別轉帳一二、○○○、○○○元及一五、六九七、二一七元至原告配偶許鄭溫溫
    所有同銀行活儲000－00－000000－0－0－0號帳戶內，有銀行存
    摺影本附復查卷足憑，並有徐正青及其委託人林羅出具之書面說明存同卷可按，
    事證均甚明確。原告主張並未收受利息，係受被告（即被上訴人，下同）承辦人
    員誤導承認業已收取利息云云，為被告所否認，原告又未舉證以實其說，自不足
    採信。被告據以計算綜合所得，核課所得稅，亦無不合。罰鍰部分：一、按「納
    稅義務人已依本法規定辦理結算申報，但對依本法規定應申報課稅之所得額有漏
    報或短報情事者，處以所漏稅額兩倍以下之罰鍰。」為所得稅法第一百十條第一
    項所明定。二、查原告八十五年度綜合所得稅結算申報，漏報薪資所得二、○○
    ○元（此部分原告未起訴爭執），及配偶之營利所得六、五一六、○六二元並利
    息所得二七、七二一、五五一元，合計短漏報所得三四、二三九、六一三元，共
    短漏稅額一二、七一六、○○五元，是被告依前開法律規定，對原告罰鍰五、六
    二九、○○○元，復查決定未准變更，均無不合。至原告主張因未收到營利所得
    之扣繳憑單致未及時申報，並無意逃漏乙節，按原告既有是項所得，即應依規定
    申報，並非俟收到扣繳憑單始負申報責任，況以該筆所得金額之鉅，原告應不至
    非俟收到扣繳憑單方知此項所得之理；退步言之，縱認原告並非故意，仍難辭過
    失之責，是被告予以處罰，核屬適法。訴願及再訴願決定，由程序上駁回原告所
    提訴願及再訴願，固有未洽，惟本件事實既經本院調查明確，又不涉及訴願機關
    裁量權之行使，本院自得由實體上予以裁判，再訴願、及訴願決定仍均可予以維
    持。原告之主張均無可採，其起訴為無理由』為由駁回上訴人在原審之訴。核其
    所適用之法規與該案應適用之現行法規並無違背，與解釋判例，亦無牴觸，並無
    所謂原審判決有違背法令之情形；又證據之取捨與當事人所希冀者不同，致其事
    實之認定亦異於該當事人之主張者，不得謂為原審判決有違背法令之情形。本件
    上訴意旨以其非有漏報所得，請予免罰，以及其配偶許鄭溫溫利息所得部分係因
    被上訴人之調查人員之誘導致等語，係對於業經原審判決詳予論述不採之事由再
    事爭執，核屬法律上見解之歧異，上訴人復對之縱有爭執，要難謂為原審判決有
    違背法令之情形。本件上訴論旨，仍執前詞，指摘原審判決違誤，求予廢棄，難
    認有理由。
據上論結，本件上訴為無理由，爰依行政訴訟法第二百五十五條第一項、第九十八條
第三項前段，判決如主文。
中　　華　　民　　國　　九十一　　　年　　　五　　　　月      九  　　　日
                    最 高 行 政 法 院  第 三 庭
                                審 判 長 法  官　　　葉　振　權
                                         法  官      鄭  淑  貞
                                         法  官　　　吳　錦　龍
                                         法  官　　　劉　鑫　楨
                                         法  官　　　吳　明　鴻
右  正  本  證  明  與  原  本  無  異
　　　　　　　　　　　　　　　　　　　　 法院書記官　陳  盛  信
中　　華　　民　　國　　九十一　　　年　　　五　　　　月　　　九　　　　日
